【裁判字號】    97,訴,817
【裁判日期】    970611
【裁判案由】    強盜
【裁判全文】
臺灣臺中地方法院刑事判決               97年度訴字第817號
公  訴  人  臺灣臺中地方法院檢察署檢察官
被      告  甲○○
                    （
指定辯護人  本院公設辯護人乙○○
上列被告因強盜案件，經檢察官提起公訴（96年度偵字第29729
號、97年度偵字第2543、3801號），本院判決如下：
    主  文
甲○○犯攜帶兇器強盜罪，累犯，處如附表一所示之刑。又犯攜
帶兇器強未遂罪，累犯，處如附表二所示之刑。又犯攜帶兇器搶
奪罪，累犯，處如附表三所示之刑。應執行有期徒刑貳拾伍年。
扣案之水果刀壹把、口罩壹個、手套壹雙及黑色全罩式安全帽壹
頂，均沒收。
    事  實
一、甲○○曾因違反毒品危害防制條例案件，經法院各判處有期
    徒刑7 月、4 月、3 月確定，經裁定應執行有期徒刑1 年；
    又曾因違反毒品危害防制條例及竊盜案件，經法院各判處有
    期徒刑10月、6 月、3 月確定，經裁定應執行有期徒刑1 年
    4 月，與前案所定應執行刑接續執行，於民國96年1 月3 日
    縮短刑期假釋出監，至96年2 月24日期滿未經撤銷假釋，以
    已執行論。
二、詎甲○○仍不思悛悔，於下述時、地，分別意圖為自己不法
    之所有，先後為下列犯行：
  (一)於96年10月30日15時許，戴口罩及黑色全罩式安全帽，穿著
    黑色衣褲、白色球鞋，攜帶客觀上足供兇器使用之水果刀1
    把，騎乘預先卸下車牌之機車 (車牌號碼為UNJ-336 號，為
    甲○○之母陳阿粉所有)， 前往臺中市○○區○○路2 段37
    號之萊爾富便利商店，持上開水果刀進入該便利商店後，將
    水果刀指向店員李宛錡，喝令李宛錡打開收銀機，以此脅迫
    之方式至使李宛錡心生畏懼而不能抗拒，隨即搜刮該店櫃檯
    收銀機內之現金計新臺幣 (下同)1,700 元 。得手後，旋騎
    乘上開機車逃逸 ( 所
    涉違反毒品危害防制條例部分，業經本院以97年度訴字第
    1977號判決處以有期徒刑10月)。
  (二)於96年11月1 日11時1 分許，戴手套、口罩及黑色全罩式安
    全帽，穿著深色衣褲、白色鞋子，攜帶前開水果刀，騎乘上
    開機車，前往臺中市○區○○路1 段2 號之香奈兒休閒旅館
    ，持該水果刀進入該旅館之櫃檯，大喊：「錢在哪裡？」等
    語，以此脅迫之方式至使旅館員工壬○○心生畏懼而不能抗
    拒，隨即搜刮櫃檯抽屜內之現金計9,100 元。得手後，旋騎
    乘上開機車逃逸。
  (三)於96年11月4 日14時許，戴手套、口罩及黑色全罩式安全帽
    ，穿著黑色衣褲、白色鞋子，攜帶前開水果刀，騎乘上開機
    車，前往臺中市○區○○路2 段68號之夏都汽車旅館，持該
    水果刀進入該旅館之櫃檯，恫稱：「我要搶劫」等語，復持
    水果刀朝旅館員工辛○○比劃，以此脅迫之方式至使辛○○
    心生畏懼而不能抗拒，甲○○正欲搜刮櫃檯內現金之際，因
    發現另有一名男性員工在場而作罷，旋即逃離現場，未能得
    逞。
  (四)於96年11月4 日14時44分許，戴手套、口罩，穿著深色長褲
    、黑色外套、白色鞋子及黑色全罩式安全帽，攜帶前開水果
    刀，騎乘上開機車，前往臺中市○○區○○路3 段111 號之
    采岩汽車旅館，持該水果刀進入該旅館之辦公室，大喊：「
    搶劫，錢在哪裡？」等語，以此脅迫方式至使旅館員工癸○○心生畏懼而不能抗拒，隨即搜刮櫃檯抽屜內之現金計12,0
    00元。得手後，旋騎乘上開機車逃逸，並將強盜所得之現金
    用以購買毒品。
  (五)於96年11月18日14時許，戴手套、口罩及全罩式黑色安全帽
    ，穿著黑色外套、藍色牛仔褲及布鞋，攜帶前開水果刀，騎
    乘上開機車，前往臺中市○○區○○路3 段301 號之米堤汽
    車旅館（起訴書誤載為米提汽車旅館），持該水果刀，自該
    旅館櫃檯前之窗戶攀爬入內，向旅館員工子○○恫稱：「我
    要搶劫」等語，以此脅迫方式至使子○○心生畏懼而不能抗
    拒，隨即搜刮櫃檯抽屜內之現金計21,600元。得手後，旋騎
    乘上開機車逃逸，並將所取得之現金用以購買毒品。
  (六)於96年11月25日13時50分許，戴口罩及全罩式安全帽，穿著
    黑色衣褲、白色布鞋，攜帶前開水果刀，騎乘上開機車，前
    往臺中市○○區○○路2 段411 號之儷京汽車旅館，持水果
    刀進入該旅館之櫃檯內，將該水果刀架在旅館員工戊○○之
    手臂上，以此脅迫之方式至使戊○○心生畏懼而不能抗拒，
    隨即取走櫃檯收銀機內之現金計8,700 元。得手後，旋騎乘
    上開機車逃逸。
  (七)於96年11月25日15時23分許，戴手套、口罩及黑色全罩式安
    全帽，穿著黑色外套、牛仔褲、白色布鞋，攜帶前開水果刀
    ，騎乘上開機車，手持便當前往臺中市○○區○○路175 號
    之威尼斯汽車旅館（起訴書誤載為成尼斯汽車旅館），假意
    向旅館員工己○○詢問是否有人叫便當，趁機走近該旅館之
    櫃檯後，立即拿出上開水果刀，大喊：「不要動，搶劫」等
    語，復向前作勢要將水果刀架在己○○之脖子上，以此脅迫
    之方式至使己○○心生畏懼而不能抗拒，隨即搜刮櫃檯抽屜
    內之現金計7,900 元。得手後，旋騎乘上開機車逃逸，並將
    強盜所得之現金用以購買毒品。
  (八)於96年11月28日中午12時34分許，戴手套、口罩及黑色全罩
    式安全帽，穿著黑色外套、白色布鞋，攜帶前開水果刀，騎
    乘上開機車，前往臺中市北屯區○○○街1 號之海頓汽車旅
    館，先手持便當，佯裝送便當之人，走近該旅館之櫃檯詢問
    是否有人叫便當，待旅館員工劉姿妙等人開門後，立即拿出
    上開水果刀，大喊：「搶劫」等語，以此脅迫方式至使劉姿
    妙及另一不詳姓名之員工心生畏懼而不能抗拒，隨即搜刮櫃
    檯抽屜內之現金計3,400 元。得手後，旋騎乘上開機車逃逸
    。
  (九)於96年11月30日23時許，戴口罩及黑色全罩式安全帽，穿著
    黑色衣褲、白色鞋子，攜帶前開水果刀，騎乘上開機車，前
    往臺中市西屯區○○○○街47號之上記便利商店，持該水果
    刀進入店內，將水果刀指向該店員工丙○○，喝令丙○○打
    開收銀機，以此脅迫之方式至使丙○○心生畏懼而不能抗拒
    ，隨即搜刮收銀機及櫃檯抽屜內之現金計1 萬元。得手後，
    旋騎乘上開機車逃逸。
  (十)於96年12月4 日21時許，戴口罩及黑色全罩式安全帽，穿著
    黑色外衣、藍色牛仔褲、白色布鞋，攜帶前開水果刀，騎乘
    上開機車，前往臺中市北區○○○○街2 之8 號之論情汽車
    旅館，持該水果刀進入旅館之櫃檯，將水果刀指向旅館員工
    蔡智婷，稱：「我要搶劫」等語，以此脅迫之方式至使蔡智
    婷心生畏懼而不能抗拒，隨即搜刮收銀機內之現金計25,000
    元。得手後，旋騎乘上開機車逃逸。
  (十一)於96年12月7 日15時4 分許，戴手套及黑色全罩式安全帽，
    穿著黑色風衣、藍色褲子、白色布鞋，攜帶前開水果刀，騎
    乘上開機車，前往上址之萊爾富便利商店，持該水果刀進入
    該便利商店後，將水果刀指向店長丁○○，稱：「給錢」等
    語，以此方式至使丁○○心生畏懼而不能抗拒，隨即取走收
    銀機內之現金計5,000 元。得手後，旋騎乘上開機車逃逸。
  (十二)於96年12月12日14時50分許，戴黑色全罩式安全帽，穿著黑
    色外套、藍色牛仔褲、白色布鞋，攜帶前開水果刀，騎乘上
    開機車，前往臺中市北屯區○○○○路80號之巴里島汽車旅
    館，持該水果刀進入櫃檯內，並以水果刀朝旅館員工丑○○
    比劃，以此脅迫之方式至使丑○○心生畏懼而不能抗拒，隨
    即取走收銀機內之現金約2,000 餘元。得手後，旋騎乘上開
    機車逃逸。
  (十三)於96年12月20日凌晨0 時許，戴口罩及黑色全罩式安全帽，
    穿著黑色衣褲、白色布鞋，攜帶前開水果刀，騎乘上開機車
    ，前往上址之上記便利商店，持該水果刀進入店內，以左手
    拉住店員丙○○之身體，並持水果刀指向丙○○，喝令丙○○打開收銀機，以此脅迫之方式至使丙○○心生畏懼而不能
    抗拒，隨即取走收銀機及櫃檯抽屜內之現金計2 萬元。得手
    後，旋騎乘上開機車逃逸。
  (十四)於96年12月24日16時10分許，戴口罩及黑色全罩式安全帽，
    穿著黃色雨衣、藍色牛仔褲、白色布鞋，攜帶前開水果刀，
    騎乘上開機車，前往臺中市○區○○路2 段3 號之黃石公園
    汽車旅館，持該水果刀進入該旅館之櫃檯內，將水果刀指向
    旅館員工王芊妤，以此方式至使王芊妤心生畏懼而不能抗拒
    ，隨即取走收銀機及櫃檯抽屜內之現金計1,400 元得逞。嗣
    經旅館員工游琮健發現，雙方發生扭打，甲○○仍趁隙逃逸
    。
  (十五)於96年12月25日凌晨0 時30分許，戴手套、口罩及黑色全罩
    式安全帽，穿著黑色衣褲、白色布鞋，攜帶前開水果刀，騎
    乘上開機車，前往臺中市○○區○○路80號之錢鼠檳榔攤，
    持該水果刀指向店員庚○○，稱：「錢拿出來」等語，並拉
    開櫃台抽屜，經庚○○伸手阻擋而與庚○○發生拉扯。嗣櫃
    檯抽屜內之現金因雙方拉扯而散落在地，甲○○見狀即變更
    為搶奪財物之犯意，趁許佳奇不及抗拒之際，撿拾地上之現
    金計600 元，得手後欲離開現場之際，經路人許書元及賴翊
    哲發現並上前阻擋無效，甲○○仍騎乘上開機車逃逸。嗣於
    同日凌晨0時40分許，行經臺中市○○區○○路與中清路105
    巷口處，與廖介賦所駕駛之車牌號碼9076-PU 號自用小客車
    發生碰撞，經警據報前往現場查獲，並扣得甲○○所有之水
    果刀1 把、口罩1 個、手套1 雙及黑色全罩式安全帽1 頂。
    理  由
一、認定犯罪事實所憑之證據及理由
    上開犯罪事實業據被告甲○○於警詢、偵查中及本院審理時
    坦承不諱，核與被害人壬○○、辛○○、癸○○、子○○、
    戊○○、己○○、丙○○、丁○○、丑○○、庚○○於警詢
    中之指述，及證人湯文龍、何嘉杰、李寰塵、斯一中、游琮
    健、許書元、賴翊哲及廖介賦等人於警詢中之證述相符，且
    有扣押筆錄、扣押物品目錄表、贓物認領保管單各1 份、黃
    石公園汽車旅館之監視器畫面光碟1 片、現場蒐證照片、現
    場指認照片、道路交通事故現場圖、調查報告表及車籍查詢
    ─基本資料詳細畫面在卷可稽，並有扣案之水果刀1 把、口
    罩1 個、手套1 雙及黑色全罩式安全帽1 個等物可資佐證，
    本案事證甚為明確，被告之犯行堪以認定。
二、論罪科刑之理由
  (一)被告就犯罪事實欄二之(一)、(二)及(四)至(十四)所為，均係犯刑法第
    328 條第1 項之強盜既遂罪，而有同法第321 條第1 項第3
    款攜帶兇器之情形，應依同法第330 條第1 項之攜帶兇器強
    盜罪論處；被告就犯罪事實欄二之(三)所為，係犯同法第328
    條第4 項、第1 項之強盜未遂罪，而有同法第321 條第1 項
    第3 款攜帶兇器之情形，應依同法第330 條第2 項、第1 項
    之攜帶兇器強盜未遂罪論處，並依同法第25條第2 項之規定
    減輕其刑；被告就犯罪事實欄二之(十五)所為，係犯同法第325
    條第1 項之搶奪罪，而有同法第321 條第1 項第3 款攜帶兇
    器之情形，應依同法第326 條第1 項之攜帶兇器搶奪罪論處
    。
  (二)被告於97年1 月2 日10時20分許，主動帶同警方外出清查犯
    罪事實欄二之(一)(六)(十一)(十四)之犯罪事實，並於97年1 月8 日10時
    20分許，主動帶同警方外出清查犯罪事實欄二之(九)(十)(十三)之犯
    罪事實。而犯罪事實欄二之(一)之證人湯文龍係於97年1 月2
    日18時45分至臺中市警察局第五分局接受詢問及進行指認；
    犯罪事實欄二之(六)之被害人戊○○係於97年1 月2 日15 時
    27分至臺中市警察局第五分局接受詢問及進行指認；犯罪事
    實二之(十一)之被害人丁○○係於97年1 月2 日15時至臺中市警
    察局第五分局接受詢問及進行指認；犯罪事實欄二之(十四)之證
    人游琮健係於97年1 月2 日11時至臺中市警察局第五分局接
    受詢問及進行指認；犯罪事實欄二之(九)之被害人丙○○係於
    97 年1月8 日14時11分至臺中市警察局第五分局接受詢問及
    進行指認；犯罪事實欄二之(十)之證人李寰塵係於97年1 月8
    日12時45分至臺中市警察局第五分局接受詢問及進行指認；
    犯罪事實欄二之(十三)之證人斯一中係於97年1 月8 日14時40分
    至至臺中市警察局第五分局接受詢問及進行指認；上開證人
    及被害人等8 人指認之時間均在被告主動帶同警方外出查證
    上開犯罪事實以後，足認被告就犯罪事實欄二之(一)(六)(九)(十)(十一)
    (十三)(十四)等七次犯行，係於其犯罪未被發覺之前向警察機關自首
    而受裁判，爰依刑法第62條前段之規定減輕其刑。
  (三)被告雖於96年12月25日18時35分警詢時，自白犯罪事實欄二
    之(二)(三)(四)(五)(七)(八)(十二)等7 件犯行，惟犯罪事實欄二之(二)之被害
    人壬○○於96年12月25日16時2 分警詢中、犯罪事實欄二之
    (三)之被害人辛○○於96年12月25日16時警詢中、犯罪事實欄
    二之(四)之被害人癸○○於96年12月25日15時警詢中、犯罪事
    實欄二之(五)之被害人子○○於96年12月25日16時40分警詢中
    、犯罪事實欄二之(七)之被害人己○○於96年12月25日下午4
    時10分警詢中、犯罪事實二之(八)之證人何嘉杰於96年12月25
    日14時50分警詢中、犯罪事實二之(十二)之被害人丑○○於96年
    12 月25 日14時30分警詢中均指稱，當時歹徒之體型、所戴
    安全帽、穿著之衣物、白色布鞋、所騎機車及所持水果刀與
    被告甲○○之體型、穿著及所持兇器相同，而指認被告甲○○係強盜其等財物之嫌疑人。而刑法第62條自首減刑之規定
    ，係以對於未發覺之罪，自首而受裁判者為要件，而所謂發
    覺，並非以有偵查犯罪職權之機關或人員確知其人犯罪無誤
    為必要，祇須對其發生嫌疑時，自得謂為已發覺（最高法院
    85年度台上字第2982號裁判要旨可資參照），是被告自白上
    開犯行時，各該被害人及證人已向警察機關指認被告為犯罪
    嫌疑人，是被告雖於96年12月25日18時35分自白犯罪事實欄
    二之(二)(三)(四)(五)(七)(八)(十二)等7 件犯行，但與刑法第62條自首之要
    件不符，併此敘明。
  (三)被告上開13次攜帶兇器強盜既遂、1 次攜帶兇器強盜未遂及
    1 次攜帶兇器搶奪既遂犯行間，均犯意各別，應予分論併罰
    。
  (四)被告曾因違反毒品危害防制條例案件，經法院各判處有期徒
    刑7 月、4 月、3 月確定，經裁定應執行有期徒刑1 年；又
    曾因違反毒品危害防制條例及竊盜案件，經法院各判處有期
    徒刑10月、6 月、3 月確定，經執行應執行有期徒刑1 年4
    月，與前案接續執行，於96年1 月3 日因縮短刑期假釋出監
    ，於96年2 月24日期滿未經撤銷假釋，以已執行論，有臺灣
    高等法院被告前案紀錄表在卷可按，其於5 年以內故意再犯
    本件有期徒刑以上之罪，為累犯，應均依刑法第47條第1項
    之規定加重其刑。並就上述未遂及自首減輕其刑部分先加後
    減之。
  (五)審酌被告因缺錢花用，竟屢次攜帶兇器強盜、搶奪他人財物
    ，其惡性非輕，對於社會治安之危害甚為重大，惟其犯罪後
    坦承犯行，態度尚稱良好等一切情狀，各量處如附表所示之
    刑，並定其應執行刑。
  (六)扣案之水果刀1 把、口罩1 個、手套1 雙及黑色全罩式安全
    帽1 頂，係被告所有供犯罪所用之物，業據其供承在卷，爰
    均依刑法第38條第1項第2款之規定，併予宣告沒收。
三、適用之法律
  (一)刑事訴訟法第299條第1項前段。
  (二)刑法第330 條第1 項、第2 項、第326 條第1 項、第47條第
    1 項、第25條第2 項、第62條前段、第51條第5 款、第38條
    第1 項第2 款。
中    華    民    國    97    年    6     月    11    日
                刑事第八庭  審判長法  官  林慧英
                                  法  官  簡源希
                                  法  官  陳慧珊
上正本證明與原本無異。
如不服本判決，應於判決送達後10日內向本院提出上訴狀（應附
繕本），上訴於臺灣高等法院臺中分院。
                                  書記官  施玉卿
中    華    民    國    97    年    6     月    11    日
附表一：
┌────────┬─────────────────────────┐
│    犯罪事實    │                主文及刑度                        │
├────────┼─────────────────────────┤
│犯罪事實欄二之(一)│甲○○犯攜帶兇器強盜罪，累犯，處有期徒刑年捌月。│
├────────┼─────────────────────────┤
│犯罪事實欄二之(二)│甲○○犯攜帶兇器強盜罪，累犯，處有期徒刑柒年貳月。│
├────────┼─────────────────────────┤
│犯罪事實欄二之(四)│甲○○犯攜帶兇器強盜罪，累犯，處有期徒刑柒年陸月。│
├────────┼─────────────────────────┤
│犯罪事實欄二之(五)│甲○○犯攜帶兇器強盜罪，累犯，處有期徒刑柒年拾月。│
├────────┼─────────────────────────┤
│犯罪事實欄二之(六)│甲○○犯攜帶兇器強盜罪，累犯，處有期徒刑年拾月。│
├────────┼─────────────────────────┤
│犯罪事實欄二之(七)│甲○○犯攜帶兇器強盜罪，累犯，處有期徒刑柒年貳月。│
├────────┼─────────────────────────┤
│犯罪事實欄二之(八)│甲○○犯攜帶兇器強盜罪，累犯，處有期徒刑柒年貳月。│
├────────┼─────────────────────────┤
│犯罪事實欄二之(九)│甲○○犯攜帶兇器強盜罪，累犯，處有期徒刑肆年。    │
├────────┼─────────────────────────┤
│犯罪事實欄二之(十)│甲○○犯攜帶兇器強盜罪，累犯，處有期徒刑肆年陸月。│
├────────┼─────────────────────────┤
│犯罪事實欄二之(十一)│甲○○犯攜帶兇器強盜罪，累犯，處有期徒刑年捌月。│
├────────┼─────────────────────────┤
│犯罪事實欄二之(十二)│甲○○犯攜帶兇器強盜罪，累犯，處有期徒刑柒年貳月。│
├────────┼─────────────────────────┤
│犯罪事實欄二之(十三)│甲○○犯攜帶兇器強盜罪，累犯，處有期徒刑肆年陸月。│
├────────┼─────────────────────────┤
│犯罪事實欄二之(十四)│甲○○犯攜帶兇器強盜罪，累犯，處有期徒刑年捌月。│
└────────┴─────────────────────────┘
附表二：
┌────────┬─────────────────────────┐
│    犯罪事實    │                主文及刑度                        │
├────────┼─────────────────────────┤
│犯罪事實欄二之(三)│甲○○犯攜帶兇器強盜未遂罪，累犯，處有期徒刑年柒│
│                │月。                                              │
└────────┴─────────────────────────┘
附表三：
┌────────┬─────────────────────────┐
│    犯罪事實    │                主文及刑度                        │
├────────┼─────────────────────────┤
│犯罪事實欄二之(十五)│甲○○犯攜帶兇器搶奪罪，累犯，處有期徒刑貳年。    │
└────────┴─────────────────────────┘
【附錄本案論罪科刑法條】
刑法第326條第1項：
犯前條第 1 項之罪，而有第 321 條第 1 項各款情形之一者，處
 1 年以上7 年以下有期徒刑。
刑法第330條：
犯強盜罪而有第 321 條第 1 項各款情形之一者，處 7 年以上有
期徒刑。
前項之未遂犯罰之。


司法院資訊處製作；財團法人民間司法改革基金會備份。
